臺灣高等法院高雄分院刑事判決　　　　 94年度上易字第454號
上　訴　人
即　被　告　乙○○
上　訴　人
即　被　告　甲○○
上列上訴人因業務侵占案件，不服臺灣高雄地方法院94年度易字
第805 號中華民國94年5 月31日第一審判決（起訴案號：臺灣高
雄地方法院檢察署93年度偵字第2442號、94年度偵字第6988號）
，提起上訴，本院判決如下：
    主  文
原判決撤銷。
乙○○、甲○○共同意圖為自己不法之所有，而侵占自己持有他
人之物，各處有期徒刑肆月，如易科罰金，均以佰元折算壹日
。甲○○緩刑貳年。
    事  實
一、甲○○、乙○○為母子關係，分別為丁嘉文具有限公司（以
    下稱簡丁嘉公司）之名義負責人、實際營運負責人。乙○○
    於民國92年7 月2 日以丁嘉公司名義、附條件買賣方式，向
    和潤企業股份有限公司（以下簡稱和潤企業公司）購買車牌
    號碼ZP-1195 號國瑞廠牌自用小客貨車1 部，約定分期總金
    額為新臺幣（下同）51萬7,248 元，自92年7 月2 日起至96
    年7 月2 日止分48期給付，每月分期款1 萬776 元，於分期
    價款未清償前，和潤企業公司仍保有上開自用小客貨車之所
    有權，丁嘉公司僅得依約占有使用標的物，不得任意遷移或
    為其他處分，而上開自用小客貨車於交車後即由甲○○、乙
    ○○占有、使用。詎甲○○、乙○○竟共同基於意圖為自己
    不法所有之犯意聯絡，未通知動產擔保交易之債權人和潤企
    業公司，由甲○○提供其身分證及印章，並由乙○○於92年
    12月5 日持丁嘉公司、負責人甲○○之印章及上開自用小客
    貨車行車執照，在高雄市前金區○○○路218 號，將上開自
    用小客貨車侵占入己，並以25萬元之代價典當予立華當舖，
    得款花用。嗣自93年1 月2 日起，因甲○○、乙○○未再替
    丁嘉公司繳付上開分期款項，和潤企業公司追索無著，經查
    訪後始知上情。
二、案經和潤企業公司訴由臺灣高雄地方法院檢察署檢察官偵查
    起訴。
    理  由
一、程序方面─
    本件上訴人即被告甲○○、乙○○所犯係死刑、無期徒刑、
    最輕本刑為3 年以上有期徒刑以外之罪，其等就被訴事實為
    有罪之陳述，經法官告知簡式審判程序之旨，並聽取公訴人
    、被告之意見後，本院認為適宜進行簡式審判程序，故本件
    適用簡式審判程序審理，合先敘明。
二、認定犯罪事實所憑證據及理由─
  (一)上開犯罪事實，業據告訴代理人盧怡蓉於警詢陳稱：「丁嘉
    公司於92年7 月2 日向和潤企業公司購買ZP-1195 號自用小
    客貨車1 部，分期總金額為51 萬7,248元，自92年7 月2 日
    起分48期，每月分期款1 萬776 元，於分期價款未清償前，
    和潤企業公司仍保有該車之所有權」等語有確（見93他2595
    號卷第3 頁）、告訴代理人陳吉宏於偵訊指稱：「被告尚欠
    伊公司27萬元」等語在卷（見93 他2595 號卷第47頁），並
    有動產擔保附條件買賣契約書、高雄市監理處動產擔保交易
    登記證明書各1 紙在卷可憑（見93 發 查1759號卷第4 、5
    頁）；並經證人即立華當舖負責人李明隆於偵訊證稱：「乙
    ○○拿ZP-1195 號車行照、丁嘉公司營利事業登記證、公司
    大小章，及他媽媽的身分證正本，向伊借25萬元」等語明確
    （見93偵24428 號卷第22頁），並有立華當鋪收當物品登記
    簿（日報表）1 紙在卷可稽（見93 他2595 號卷第50頁）；
    又被告2 人亦於原審、本院審理時坦承有典當侵占之犯行（
    見原審卷第15頁，本院卷第36頁）；此外，復有高雄市政府
    營利事業登記證1 紙在卷可資佐證（見93發查1759號卷第3
    頁）。
  (二)綜上所述，被告2 人自白與事實相符，堪予採信。本件事證
    已明，被告2 人犯行均堪認定。
三、論罪及撤銷改判之理由─
  (一)按刑法第336 第2 項所稱之「業務上所持有之物」，係指基
    於業務上原因，而持有之物之謂；故其犯罪主體，須為從事
    業務之人，犯罪客體或行為客體，須為侵占業務上所持有之
    物。查被告2 人係以丁嘉公司名義向和潤企業公司以分期付
    款方式購得本件自用小客貨車，被告2 人與和潤企業公司間
    ，並無業務上關係可言，故被告2 人占有使用本件自用小客
    貨車，即非屬其等業務上所持有之物。是核被告2 人所為，
    均係犯刑法第335 條第1 項之普通侵占罪，公訴人認係犯同
    法第336 條第2 項之業務侵占罪，自有未合，惟社會基本事
    實同一，本院自得變更起訴法條加以審理。被告2 人間，有
    犯意聯絡及行為之分擔，為共同正犯。
  (二)原判決據以論處被告2 人罪刑，固非無見。惟被告2 人典當
    侵占本件自用小客貨車之日期為92年12月5 日，原判決誤認
    為92年12月15日；又被告2 人所為僅構成刑法第335 條第1
    項之普通侵占罪，業如前述，原判決認被告2 人係犯刑法第
    336 條第2 項之業務侵占罪，均有未洽。被告2 人以原判決
    量刑過重（業務侵占罪法定刑較普通侵占罪法定刑為重），
    指摘原判決不當，為有理由，而原判決復有上開瑕疵之處，
    自應由本院將原判決撤銷改判。
四、科刑之理由─
  (一)爰審酌被告2 人未通知動產擔保交易之債權人和潤企業公司
    ，即以25萬元代價將本件自用小客貨車典當予立華當鋪，造
    成和潤企業公司損害，且尚未與和潤企業公司達成民事和解
    ，惟其等於犯後坦承犯行，態度尚稱良好，復因一時經濟壓
    力始罹犯刑章，及犯罪之目的、手段等一切情狀，各量處有
    期徒刑4 月，並均諭知易科罰金折算之標準。
  (二)被告甲○○前未曾受有期徒刑以上刑之宣告，有臺灣高等法
    院被告前案紀錄表在卷可稽，因一時失慮而罹刑典，且其就
    本件犯行非居於主導之地位，犯罪情節較輕，經此刑之宣告
    後，應知警惕而無再犯之虞，本院因認暫不執行其刑為適當
    ，併予宣告緩刑2 年，用啟自新。至於被告乙○○雖亦前科
    犯行，惟其就本件犯行居於主導地位，惡性較重，爰不併予
    宣告緩刑，附此敘明。
五、適用之法律─
    (一)刑事訴訟法第369 條第1 項、第364 條、第299 條第1 項
      、第300 條、第273 條之1 第1 項。
    (二)刑法第28條、第335 條第1 項、第41條第1 項前段、第74
      條第1 款。
    (三)罰金罰鍰提高標準條例第1 條前段、第2 條。
本案經檢察官姜麗儒到庭執行職務。
中　　華　　民　　國　　94　　年　　9 　　月　　23　　日
                                  審判長法官  莊飛宗
                                        法官  黃憲文
                                        法官  曾逸誠
以上正本證明與原本無異。
不得上訴。
中　　華　　民　　國　　94　　年　　9 　　月　　23　　日
　　　　　　　　　　　　　　　　　　　書記官  郭蘭蕙
附錄本判決論罪科刑法條：
刑法第335條：
意圖為自己或第三人不法之所有，而侵占自己持有他人之物者，
處5 年以下有期徒刑、拘役或科或併科1,000元以下罰金。
前項之未遂犯罰之。
